【裁判字號】    99,訴,646
【裁判日期】    991231
【裁判案由】    分割共有物
【裁判全文】
臺灣彰化地方法院民事判決  99年度訴字第646號
原      告  楊惠津
訴訟代理人  林世祿律師
複代理人    江欣鞠
被      告  林淑貞
被      告  林張秀銀
被      告  林淑珍
前列三人共同
兼訴訟代理  林財安
人
被      告  林財安
被      告  繆栩懷
被      告  林賴淑貞
被      告  林益田
被      告  林高民
被      告  林俊甫
被      告  顏信村
被      告  林鈾子
被      告  林俊安
被      告  林泰成
被      告  林重邦
被      告  林貞芳
受告知人    禔福紙業股份有限公司
法定代理人  楊素智
受告知人    馮業寧
上列當事人間請求分割共有物事件，本院於民國99年12月30日言
詞辯論終結，判決如下：
    主     文
被告林鈾子、林俊安、林泰成、林重邦、林貞芳應就其被繼承人
林大喬所有坐落彰化縣埔心鄉○○段658-1地號、地目建、面積
367平方公尺土地之應有部分4分之3，辦理繼承登記。
被告林淑貞、林張秀銀、林淑珍、林財安應就其被繼承人林大焜
所有坐落彰化縣埔心鄉○○段658-2地號、地目建、面積367平方
公尺土地之應有部分4分之3，辦理繼承登記。
原告與被告林鈾子、林俊安、林泰成、林重邦、林貞芳共有之第
一項土地其分割方法，如附圖案所示編號Ａ部分面積92平方公尺
分歸原告取得，編號Ｅ部分面積275平方公尺分歸被告林鈾子、
林俊安、林泰成、林重邦、林貞芳公同共有取得。
原告與被告林淑貞、林張秀銀、林淑珍、林財安共有之第二項土
地其分割方法，如附圖案所示編號Ｂ部分面積92平方公尺分歸原
告取得，編號Ｆ部分面積275平方公尺分歸被告林淑貞、林張秀
銀、林淑珍、林財安公同共有取得。
原告與被告林賴淑貞、林益田、林高民、林俊甫共有坐落彰化縣
埔心鄉○○段658-3地號、地目建、面積367平方公尺土地其分割
方法，如附圖案所示編號Ｄ部分面積92平方公尺分歸原告取得，
編號Ｈ部分面積96平方公尺分歸被告林賴淑貞取得，編號Ｉ部分
面積69平方公尺分歸被告林高民取得，編號Ｊ部分面積55平方公
尺分歸被告林俊甫取得，編號Ｋ部分面積55平方公尺分歸被告林
益田取得。
原告與被告繆栩懷共有坐落彰化縣埔心鄉○○段658-4地號、地
目建、面積367平方公尺土地其分割方法，如附圖案所示編號Ｃ
部分面積92平方公尺分歸原告取得，編號Ｇ部分面積275平方公
尺分歸被告繆栩懷取得。
訴訟費用由兩造依附表所示之比例負擔。
    事實及理由
一、本件被告除繆栩懷、林益田、林俊甫外，其餘被告等均未於
    最後言詞辯論期日到場，核無民事訴訟法第386條各款所列
    情形，爰依原告之聲請，由其一造辯論而為判決。
二、本件原告起訴主張：坐落彰化縣埔心鄉○○段658-1地號、
    地目建、面積367平方公尺土地為其與訴外人林大喬所有，
    應有部分原告4分之1、林大喬4分之3；同地段658-2地號、
    地目建、面積367平方公尺土地為其與訴外人林大焜所有，
    應有部分原告4分之1、林大焜4分之3；同地段658-3地號、
    地目建、面積367平方公尺土地為其與被告林賴淑貞、林益
    田、林高民、林俊甫共有，應有部分原告4分之1、被告林賴
    淑貞80分之21、被告林益田、林俊甫各20分之3、被告林高
    民80分之15；同地段658-4地號、地目建、面積367平方公尺
    土地為其與被告繆栩懷共有，應有部分原告4分之1、被告繆
    栩懷4分之3。上開658-1地號、658-2地號之共有人林大喬、
    林大焜均已死亡，林大喬之繼承人被告林鈾子、林俊安、林
    泰成、林重邦、林貞芳，林大焜之繼承人被告林淑貞、林張
    秀銀、林淑珍、林財安，就林大喬、林大焜所遺系爭土地所
    有權之應有部分各4分之3均未辦理繼承登記，又系爭土地並
    無不能分割之事由，亦未定有不分割之期限，為盡地利，爰
    依民法第823條之規定，請求林大喬、林大焜之繼承人分別
    就被繼承人之應有部分辦理繼承登記，並准予依如附圖所示
    之分割方案分割系爭土地。
三、被告則以：
  (一)被告繆栩懷、林益田、林俊甫部份：均同意依附圖所示分割
    方案分割。
  (二)其餘被告經合法通知，未於言詞辯論期日到場，亦未提出書
    狀作何聲明或陳述。
四、查原告主張坐落彰化縣埔心鄉○○段658-1地號、地目建、
    面積367平方公尺土地為其與訴外人林大喬所有，應有部分
    原告4分之1、林大喬4分之3；同地段658-2地號、地目建、
    面積367平方公尺土地為其與訴外人林大焜所有，應有部分
    原告4分之1、林大焜4分之3；同地段658-3地號、地目建、
    面積367平方公尺土地為其與被告林賴淑貞、林益田、林高
    民、林俊甫共有，應有部分原告4分之1、被告林賴淑貞80分
    之21、被告林益田、林俊甫各20分之3、被告林高民80分之
    15；同地段658-4地號、地目建、面積367平方公尺土地為其
    與被告繆栩懷共有，應有部分原告4分之1、被告繆栩懷4分
    之3。上開658-1地號、658-2地號之共有人林大喬、林大焜
    均已死亡，林大喬之繼承人被告林鈾子、林俊安、林泰成、
    林重邦、林貞芳，林大焜之繼承人被告林淑貞、林張秀銀、
    林淑珍、林財安，就林大喬、林大焜所遺系爭土地所有權之
    應有部分各4分之3均未辦理繼承登記等事實，業據其提出土
    地登記簿謄、戶籍謄本為證，且為到場之被告所不爭執，自
    堪信為真實。兩造間既無不分割之約定，亦無因物之使用目
    的不能分割之情形，就分割方法又不能達成協議，從而，原
    告訴請被告林鈾子、林俊安、林泰成、林重邦、林貞芳就林
    大喬所有系爭658-1地號土地之應有部份，被告林淑貞、林
    張秀銀、林淑珍、林財安就林大焜所有系爭658-2地號土地
    之應有部份辦理繼承登記及准予裁判原物分割，揆諸民法第
    823條第1項前段規定，核無不合，應予准許。
五、經查，系爭658-2、658-3地號土地上有被告林賴淑貞之平房
    建物等情，業經本院會同彰化縣溪湖地政事務所人員勘驗現
    場屬實，並製有勘驗筆錄及彰化縣溪湖地政事務所收件日期
    文號99年9月6日溪測土字第1181號複丈成果圖附卷可稽。按
    法院定分割方法時，必須考量兩造之利益、意願，由土地上
    建物現況、各共有人原使用位置、分割後各共有人分得土地
    之方整及利用價值，予以衡量。查原告及到場之被告繆栩懷
    、林益田、林俊甫均同意依附圖所示之分割方案分割系爭土
    地，故本院審酌上情認如附圖案所示分割方案，分割後各筆
    土地較為方整，有利日後土地利用，應足採用，乃爰判決如
    主文第三至六項所示。
六、再按應有部分有抵押權或質權者，其權利不因共有物之分割
    而受影響。但有下列情形之一者，其權利移存於抵押人或出
    質人所分得之部分：一權利人同意分割。二權利人已參加共
    有物分割訴訟。三權利人經共有人告知訴訟而未參加。前項
    但書情形，於以價金分配或以金錢補償者，準用第881條第1
    項、第2項或第899條第1項規定。訴訟之結果，於第三人有
    法律上利害關係者，法院得於第一審或第二審言詞辯論終結
    前相當時期，將訴訟事件及進行程度以書面通知該第三人；
    前項受通知人得於通知送達後5日內，為第242條第1項之請
    求；第1項受通知人得依第58條規定參加訴訟者，準用前條
    之規定，民法第824條之1第2、3項、民事訴訟法第67條之1
    分別定有明文。查本件土地共有人即被告林益田於82年將其
    坐落彰化縣埔心鄉○○段658-3地號土地應有部份20分之1，
    設定本金最高限額20萬元之抵押權予受告知人禔福紙業股份
    有限公司，該土地共有人即被告林高民亦於82年將其應有部
    份80分之5，設定本金最高限額20萬元之抵押權予受告知人
    馮業寧，此有土地登記簿謄本附卷可稽，本院已依前開法律
    規定對抵押權人禔福紙業股份有限公司、馮業寧告知本訴訟
    ，故本件土地分割後抵押權人禔福紙業股份有限公司之抵押
    權應只移存於被告林益田分得之如附圖所示編號Ｋ部分土地
    ，抵押權人馮業寧之抵押權應只移存於被告林高民分得之如
    附圖所示編號Ｉ部分土地，併此敘明。
七、結論：原告之訴為有理由，依民事訴訟法第78條、第80條之
    1、第85條第1項但書、第2項，判決如主文。
中    華    民    國    99    年    12    月    31    日
                  民事第一庭    法  官  黃倩玲
以上正本係照原本作成。
如對判決上訴，應於判決送達後20日內向本院提出上訴狀。如委
任律師提起上訴者，應一併繳納上訴審裁判費。
中    華    民    國    99    年    12    月    31    日
                                書記官  黃幼華
附表：
┌───────────────────┬────────┐
│共有人                                │訴訟費用負擔比例│
├───────────────────┼────────┤
│楊惠津                                │1/4             │
├───────────────────┼────────┤
│林鈾子、林俊安、林泰成、林重邦、林貞芳│19/100連帶分擔  │
├───────────────────┼────────┤
│林淑貞、林張秀銀、林淑珍、林財安      │19/100連帶分擔  │
├───────────────────┼────────┤
│林賴淑貞                              │6/100           │
├───────────────────┼────────┤
│林益田                                │4/100           │
├───────────────────┼────────┤
│林俊甫                                │4/100           │
├───────────────────┼────────┤
│林高民                                │4/100           │
├───────────────────┼────────┤
│繆栩懷                                │19/100          │
└───────────────────┴────────┘

司法院資訊處製作；財團法人民間司法改革基金會備份。
